【裁判字號】    97,交聲,165
【裁判日期】    980120
【裁判案由】    違反道路交通管理處罰條例聲明異議
【裁判全文】
臺灣新竹地方法院交通事件裁定         97年度交聲字第165號
原處分機關  交通部公路總局新竹區監理所
異  議  人
即受處分人  甲○○
上列受處分人因違反道路交通管理處罰條例案件，對於交通部公
路總局新竹區監理所於民國97年4 月16日所為之竹監營字第裁50
-HB0000000號違反交通事件裁決不服，聲明異議，本院裁定如下
：
    主    文
異議駁回。
    理    由
一、按汽車駕駛人駕駛汽車，應遵守道路交通標誌、標線、號誌
    之指示，道路交通安全規則第90條前段定有明文。又道路交
    通標誌標線號誌設置規則第206條第5款第1 目規定「圓形紅
    燈」之行車管制號誌係表示禁止車輛通行，並不得超越停止
    線或進入路口。次按汽車駕駛人行經有燈光號誌管制之交岔
    路口闖紅燈者，處新臺幣（下同）1千8百元以上5千4百元以
    下罰鍰，並記違規點數3 點，道路交通管理處罰條例第53條
    第1項、第63條第1項第3款亦分別定有明文。
二、本件原處分意旨略以：異議人即受處分人於民國97年2 月22
    日13時20分許騎乘其所有車牌號碼AT8-069 號機車，行經臺
    八線23公里處，因機車駕駛人行經有燈光號誌管制之交岔路
    口闖紅燈之違規，為在場執行交通稽查勤務之臺中縣警察局
    和平分局警員田志宏攔停，並填掣中縣警交字第 HB0000000
    號舉發違反道路交通管理事件通知單（下稱舉發通知單），
    舉發異議人「闖紅燈（和平往谷關方向）」，嗣異議人不服
    舉發拒簽舉發通知單，而於舉發通知單所載應到案期限內向
    原處分機關提出陳述，惟經原處分機關函請舉發單位調查結
    果，仍認異議人確有前揭違規行為，乃於97年4 月16日以竹
    監營字第裁50-HB0000000號違反道路交通管理事件裁決書，
    依道路交通管理處罰條例第53條第1 項之規定，裁處異議人
    罰鍰1千8百元，並依同條例第63條第1項第3款（裁決書漏載
    第1項第3款）之規定，併予計違規點數3點等語。
三、異議人聲明意旨略以：裁罰機關對於裁罰事實有舉證責任，
    本案警員以目視為逕行舉發，並無科學證據佐證，自屬為違
    法裁罰，案發當時異議人係至當地旅遊，當時號誌為紅燈，
    異議人騎乘機車之時速非常緩慢，時速約每小時20公里，因
    此在異議人車輛經過該號誌時為綠燈，可能為綠燈最後1 秒
    ，黃燈時間約為2 秒，因為異議人經過燈號之時速過慢，燈
    號才轉為紅燈，係警員誤認聲明人闖紅燈為此請求撤銷原處
    分等語。
四、經查：
(一)、異議人於原處分所載時間，騎乘車牌號碼AT8-069 號機車行
    經臺八線23公里處有燈光號誌管制之交岔路口為紅燈後猶直
    行通過之事實，業據證人即掣單舉發之警員田志宏於本院調
    查時到庭具結證稱：「（舉發經過為何？）當天我跟陳世超
    警員一同於臺八線23公里處執行交通稽查、交通疏導勤務，
    當時異議人騎乘一部重型機車，後面有載人，當時我跟陳世
    超警員駕駛一部巡邏車停在紅綠燈前方，剛好異議人騎乘的
    機車就從前面經過，當時已經是紅燈，異議人車輛就直接闖
    越紅燈，我們就駕駛巡邏車向前攔停異議人」、「（詢問異
    議人何問題？）我們告知異議人已經闖越紅燈，異議人表示
    他沒有闖越，我們仍然告知他已經違反道路交通管理處罰條
    例，依法開單舉發，異議人拒絕簽名」、「（是否告知異議
    人到案期限與法律效果？）都有告知」、「（異議人當時騎
    機車時速？）目視約30到40公里，不快」、「（異議人的機
    車是在綠燈號誌變換成紅燈號誌之後通過，還是正在變換號
    誌中通過？）已經變換成紅燈之後異議人才闖越紅燈」、「
    （當時天候？）還算晴天、視線清晰，而且是中午時間」、
    「（異議人表示是因為燈號正在變換之際，而且燈號過慢，
    你們才誤認他闖越紅燈，有何意見？）異議人確實有闖越紅
    燈」等語（見本院97年7 月16日訊問筆錄），復有舉發通知
    單影本乙紙、臺中縣警察局和平分局97年3 月12日中縣和警
    交字第0970002183號函乙份、舉發照片4 張在卷為憑，是異
    議人確有行經有燈光號誌管制之交岔路口闖紅燈之違規事實
    ，已堪認定。
(二)、異議人雖辯稱其經過綠燈號誌時為最後1秒，黃燈約為2秒，
    警員誤認其有闖紅燈云云，惟查：經本院函查臺八線號誌時
    制為：6 時至23時（時相一）主線（東勢─谷關）綠燈43秒
    、黃燈5秒、全紅2秒，（時向二）支線（天輪巷─谷關或東
    勢）綠燈33秒、黃燈5秒、全紅2秒，23時至6 時採閃光號誌
    運作，主線（東勢─谷關）閃光黃燈，支線（天輪巷─谷關
    或東勢）閃光紅燈等情，有交通部公路總局第二區養護工程
    處谷關工務段97年10月28日二工谷字第0971001867號函在卷
    可參，是異議人辯稱其行經該處即97年2 月33日13時20分黃
    燈約為2秒，以致使警員誤認云云，顯屬不可採信。
(三)、至舉發單位雖未能提出異議人違規照片或攝影畫面供異議人
    檢視，然當場舉發交通違規並不以攝影或照相存證為其要件
    ，亦不以舉發錄影或照片為唯一之證明方法，若舉發員警係
    親眼見聞違規經過，並經以證人之身分具結後為證述，此證
    人證詞仍不失為證明方法之一種。若強求各種交通違規行為
    均需以照片為其裁罰依據，事實上殆不可行，蓋諸多違規行
    為之發生難以預期，違規狀態稍縱即逝，如闖紅燈（在未設
    置闖紅燈自動照相儀器之處所）、未戴安全帽之騎士見警攔
    查，隨即戴上安全帽、未繫安全帶之汽車駕駛見警攔查，隨
    即繫上安全帶等情形，根本無法期待此類違規行為均須攝影
    或照相為證。本件既經證人田志宏到庭具結，證述其攔停舉
    發經過，確認異議人確有燈光號誌管制之交岔路口為紅燈後
    猶直行通過之事實之違規事實，其所為證言並屬可信，業如
    上述，則異議人之違規行為已堪認定，異議人以前詞指摘本
    件舉發不當，尚屬無據。
五、綜上所述，本件異議人確有於舉發時地行經有燈光號誌管制
    之交岔路口闖紅燈之行為事實，則原處分機關依道路交通管
    理處罰條例第53條第1 項之規定，裁處異議人罰鍰1千8百元
    ，並依同條例第63條第1項第3款（裁決書漏載第1項第3款）
    之規定，併予計違規點數3 點，核無違誤，本件異議人之異
    議為無理由，應予駁回。
六、應依道路交通案件處理辦法第19條，裁定如主文。
中    華    民    國    98    年    1     月    20    日
                  交通法庭    法  官  林惠君
以上正本證明與原本無異。
如不服本裁定，應於送達後5日內，向本院提出抗告狀。
中    華    民    國    98    年     1    月    20    日
                              書記官  蔣淑君


司法院資訊處製作；財團法人民間司法改革基金會備份。
